# 陈老师,子公司无偿划转的二种处理？

提问人：新用户注册了 时间：2010-07-05 12:07:59
某国有集团公司A下属二级子公司B和C，另外B下属全资子公司D帐面成本为 1000 万元，D净资产为 2000 万元。 1 月 1 日，A下达命令给B公司，把D公司划转给C公司，划转后D成为C公司的子公司。A、 B和C均执行新准则。 我现在有二种考虑方法，但得出的结果却不相同，不知哪个是准确， 1 、 按无偿划转的会计处理 B公司处理： 借：资本公积 1000 贷：长期投资 1000 C公司处理： 借：长期投资 1000 贷：资本公积 1000
2 、 按零作价转让子公司 B公司处理： 借：投资收益 1000 贷：长期投资 1000 C公司处理： 借：长期投资 2000 贷：资本公积 2000另请问，对于集团型企业，集团母公司是否有权进行无偿划转？母公司划转是否符合国家相关法规规定？

回答人：chenyiwei
个人意见：因为你的背景信息中提到“1月 1 日，A下达命令给B公司，把D公司划转给C公司”，这表明该交易并非B和C之间发生的自主、独立的交易，可以视同为B将D的股权向大股东A分配，然后A再以D的股权对C增资，因此比较适合的做法是按照无偿划转进行处理，B、C双方均调整资本公积（权益性交易）而不是确认损益。 无偿划转的相关规定，按国务院国资委发布的《企业国有产权无偿划转管理暂行办法》（国资发产权[2005]239号）、《企业国有产权无偿划转工作指引》（国资发产权[2009]25号）和本地国资委的相关规定执行。但如果是在有限责任公司之间无偿划转，应当确保不违反《公司法》的规定，尤其是确保不能因此削弱对划出方债权人的保障和损害划出方小股东的利益。对非全资子公司所持有的股权等资产，一般不能实施无偿划转。

回答人：chenyiwei
回复 报纸 新用户注册了 的帖子C公司应按同一控制下企业合并的原则进行处理，贷方科目为资本公积。 B公司还是建议借记资本公积，因为交易作价不公允，表明这是只可能在同一控制下的关联方之间发生的交易，带有权益性交易的性质。并且，从实质重于形式的角度看，零对价转让与无偿划转并无区别。但是，从税务角度讲，零对价转让的税务风险比无偿划转更大。

回答人：chenyiwei
回复 9 楼 新用户注册了 的帖子从母公司A的角度，这只是其所控制的集团的内部重组，不改变其所能控制的经济资源，因此应当只是体现为其对B、C的长期股权投资的一项明细调整，即借记“长期股权投资——C”，贷记“长期股权投资——B”，金额为 2000 万元。

回答人：chenyiwei
回复 11 楼 jjyy11 的帖子这是根据标的股权所对应的D公司净资产的帐面价值，而不是划出方以成本法核算的原账面价值。对于A公司而言，划出方的原账面价值与其会计处理无关。 零对价转让和无偿划转无区别，是从交易的经济后果的实质来说的。因为零对价转让首先是一项不公允的交易，可以理解为先按公允价值对外转让该股权取得现金，在以该现金对控股股东进行分配，最终结果是减少权益。

回答人：chenyiwei
回复 14 楼 jjyy11 的帖子你所引用的规定是 2 号准则第四条。需要注意的是，只有排除了属于企业合并形成的长期股权投资（ 2 号准则第 3 条）后，才能适用该规定。对于同一控制下的重组交易一般不使用公允价值计量。

回答人：chenyiwei
回复 16 楼 jjyy11 的帖子通常情况下，这样的理解是合适的。但基本前提是A公司与当地政府之间不存在关联方关系。如果A公司原本就是本地所属的国有企业，就可能需要作为资本性投入处理了。所以判断来自政府和财政的资金或者实物是否属于政府补助，需要综合考虑各方面因素。

回答人：chenyiwei
回复 18 楼 jjyy11 的帖子关键是所取得的土地使用权的性质不同。本帖的事实背景是“A市政府给予A公司奖励土地的优惠政策，A公司无偿取得开发区 80 万平方米的出让土地使用权”，即该土地的性质是出让地；而你所引用的案例中，土地的性质依然保持划拨不变。
土地性质的不同就会导致财务和会计处理的差异。

提问人：好问者 时间：2010-07-06 16:15:45
若投资成本和账面净值差异产生于执行新准则以后时，A、B、C公司分别账务处理如下：
B公司处理： 借：资本公积 1000 贷：长期投资 1000
C公司处理： 借：长期投资 1000 贷：资本公积 1000
A公司处理： 借：长期投资---C公司 1000 借：长期投资---B公司 1000

回答人：chenyiwei
回复 20 楼 jjyy11 的帖子划拨土地一般不能评估作价。如果接受划拨土地的，还是建议按名义价值入账处理。

回答人：chenyiwei
回复 26 楼 ahhf 的帖子这个并无明文的规定。但在实务中，一般都是这样处理。因为A公司是B、C共同的母公司，其所控制的经济资源在交易前后没有发生变化，只是其所控制的集团内的重组，因此不宜以公允价值作为帐务处理的基础。而划出方的原账面价值不代表A公司从B公司取得该项股权对应净资产的价值，也与C按照同一控制下企业合并入账的价值不同，所以相关度不大。

回答人：chenyiwei
回复 28 楼 hfag 的帖子一般理解是这样处理。但A厂是否减少实收资本，以及减少多少，应根据国资委的划转批复确定。

回答人：chenyiwei
回复 30 楼 hfag 的帖子根据国资委批准的无偿划转方案，如果需核减实收资本的，则核减实收资本；如果划出资产的原账面价值大于所减少的实收资本的，差额冲减资本公积。

回答人：chenyiwei
回复 32 楼 hfag 的帖子在没有国资委批复的情况下，不应冲减实收资本，一般冲减顺序是资本公积——盈余公积——未分配利润。

回答人：chenyiwei
回复 35 楼 yhb93kj 的帖子对于划出方，就是按照原先长期股权投资的帐面价值相应减少长期股权投资和资本公积。 对于划入方，因为同时涉及同一控制下企业合并，所以应当按照所划转的股权对应的净资产进行初始计量，并增加资本公积。 如果标的公司的净资产为负数的，双方共同的母公司一般可按零值调整对这两家子公司的长期股权投资（也就是事实上不调整）。

回答人：chenyiwei
回复 36 楼 ceilinyu 的帖子对于B公司（作为划出方），还是按照帐面价值减少长期股权投资和资本公积即可，确认投资收益是不恰当的。

回答人：chenyiwei
回复 39 楼 ceilinyu 的帖子在国际准则体系下，有一项解释公告IFRIC 17，是如你所述这样要求的，但该项解释是 2010 年度新生效的，并未被解释 4 号引入到中国准则体系中，所以还是维持原来的处理。

提问人：ceilinyu 时间：2010-10-19 16:51:06
按照IFRIC 17号规定,子公司以非货币性资产(例如股权D)对母公司分配,不适用于IFRIC 17号,意思是否是可参照我国同一控制下的企业合并进行会计处理,即与账面价价值差异冲减留存收益,而不是确认为投资收益?如果我的理解是正确的话，那么B公司会计分录为: 借:
资本公积 2000 万 贷:长期投资—D公司 1000 万 未分配利润 1000 万 请进一步指教！

回答人：chenyiwei
回复 41 楼 ceilinyu 的帖子进一步查了一下IFRIC17，其中规定“This Interpretation applies only to distributions in which all owners of the same class of equity instruments are treated equally.”因此你说的这种情况确实不适用于IFRIC 17。 在不适用IFRIC 17的情况下，可直接按帐面价值冲减被分配的资产和主体的净资产，似乎没有必要增加留存收益。

回答人：chenyiwei
回复 43 楼 ceilinyu 的帖子对于A公司而言，作为母公司，只是从左口袋到右口袋，因此不适合于确认损益、其他综合收益；同时不是与其母公司进行的权益性交易，因此也不适合于确认为资本公积。